---
title: 'Classification 1 : In-class materials'
author: "Team Algoritma"
date: "`r format(Sys.Date(), '%B %e, %Y')`"
output:
  html_document:
    theme: cosmo
    highlight: tango
    toc: true
    toc_float:
      collapsed: true
    df_print: paged
    
---

```{r setup, include=FALSE}
# clear-up the environment
rm(list = ls())

# chunk options
knitr::opts_chunk$set(
  message = FALSE,
  warning = FALSE,
  fig.align = "center",
  comment = "#>")
options(scipen = 9999)

# library
library(dplyr)
```

Klasifikasi bertujuan untuk memprediksi kelas (**target variable kategorik**):

* binary classification: 2 kelas
* multiclass classification: > 2 kelas

# Logistic Regression

## Basic Intuition

### Probability

Pada dasarnya, ketika kita melakukan klasifikasi, kita menghitung **peluang**. 

**Contoh:**

Anda adalah student Algoritma yang akan mengerjakan kuis C1. Pada batch sebelumnya, ada 24 dari 30 student yang berhasil mengerjakan kuis. Apakah Anda akan lulus pada kuis C1 ini?

```{r}
# peluang
24/30
```
```{r}
# peluang tidak lulus
1 - 0.8
```
```{r}
# tentukan kelas

```

Berapa range peluang?

* min: ...
* max: ...

Berapa range hasil prediksi model regresi?

* min: ...
* max: ...

Dibutuhkan suatu jembatan agar regression dapat digunakan untuk memprediksi peluang. Jembatan itu adalah **Odds** dan **Log of Odds**.

### Odds & Log of Odds

Odds adalah bentuk lain dari peluang, yaitu perbandingan peluang antara **peluang kejadian terjadi/peluang kejadian tidak terjadi**.  

$$\frac{p}{(1-p)}$$ 

`p` = peluang suatu kejadian terjadi

**Contoh 1:**

Berapa odds dari Anda lulus mengerjakan kuis C1?

```{r}
# peluang = 0.8
# peluang tidak lulus = 0.2
# odds
0.8/0.2
```

Interpretasi: Kejadian seseorang lulus kuis adalah **4 KALI lebih mungkin** dibandingkan tidak lulus kuis. 

Dapat dianalogikan juga, bila odds = 4 (4:1), maka bila ada 4 orang lulus ada yang 1 tidak lulus.

**Contoh 2:** 

Anda hendak berpergian menggunakan pesawat dari Soekarno Hatta Airport. Bila diketahui dari 100 penerbangan di Soekarno Hatta, terdapat 25 pesawat `Delay`. Berapa odds pesawat Anda `On Time`?

```{r}
# peluang
p <- 25/100
# p on time 1-p 
pon <- 1-p
# odds
pon/(1-pon)
```

Interpretasi:

* ...

Note: Kalau oddsnya 1 berarti peluangnya? ...

Berapa range nilai dari odds? 

```{r}
# odds: p/1-p
# min
0/(1-0)
# max
1/(1-1)
```

* Probability: 0 1
* Odds       : 0 Inf

Log of odds adalah nilai odds yang dilogaritmikkan:

\(logit(p) = log(\frac{p}{1-p})\)

```{r}
# log of odds - lulus kuis
log(4)
# log of odds - pesawat on time
log(3)
```

Berapa range nilai log of odds?

```{r}
# min
log(0/(1-0))
# max
log(1/(1-1))
```

* Probability: 0 1
* Odds       : 0 inf
* Log of odds: -inf inf

Odds dan log of odds mampu menjembatani antara nilai yang dihasilkan oleh model regresi, ke rentang nilai peluang. **Logistic regression menghasilkan Log of Odds**. Nilai log of odds dapat dikembalikan ke bentuk odds (untuk diinterpretasikan) dan peluang sehingga dapat digunakan untuk klasifikasi.

```{r}
# log of odds -> odds
odds <- exp(1.386294)
odds
```

```{r}
# odds -> peluang dengan `odds/(odds+1)`
odds/(odds+1)
```

Terdapat cara lain:

* `logit()`: peluang -> log of odds
* `inv.logit()`: log of odds -> peluang

```{r}
library(gtools)

# peluang -> log of odds dengan `logit()`
logit(0.8)
```

```{r}
# log of odds -> peluang dengan `inv.logit()`
inv.logit(1.386294)
```

Fungsi `inv.logit()` ini juga biasa disebut *sigmoid function*.

```{r}
# sigmoid function
curve(inv.logit(x), from = -10, to=10, 
      xlab = "Log of Odds", 
      ylab = "Peluang")
```

## `glm()` & Interpretation

Anda adalah seorang analis performa student di universitas. Anda ditugaskan untuk memprediksi status kelulusan siswa dengan honors (cumlaude).

```{r}
# read & inspect data
honors <- read.csv("data_input/sample.csv") %>% 
  select(-femalexmath)

glimpse(honors)
```

Deskripsi kolom:

* `female`: gender of student (1 for female)
* `read`: score in reading test
* `write`: score in writing test
* `math`: score in math test
* `hon`: status of graduating in honors (1 for honors)

```{r}
# cek missing value
anyNA(honors)
```

```{r}
# data wrangling
honors <- honors %>% 
  mutate_at(.vars=c('female','hon'),
            .funs=as.factor)
```

Cara membuat model logistic regression:

`glm(target ~ prediktor, data, family = "binomial")`

### Tanpa Prediktor

```{r}
honors.logit <- glm(hon~1, honors, family='binomial')
summary(honors.logit)
```

**Intercept**: log of odds dari target (student mendapatkan honors (1))

Berikut pembuktiannya:

```{r}
# peluang
table(honors$hon)
```

```{r}
# log of odds student honors
logit(49/200)
```

**Interpretasi**: Log of odds tidak dapat diinterpretasikan. Untuk interpretasi, nilai log of odds kita ubah ke odds.

```{r}
# log of odds -> odds
exp(-1.12546)
```

> Kemungkinan calon siswa mendapat honors 0.32 kali 

> ...

### 1 Prediktor Kategorik

Buat model untuk memprediksi `honors` berdasarkan gender `female`:

```{r}
honors.logit2 <- glm(hon~female, honors, family='binomial')
summary(honors.logit2)

```

**Female**: log of *odds ratio* dari student female mendapatkan honors dibandingkan student male mendapatkan honors.

```{r}
# proportion
table(female = honors$female, honors = honors$hon)
```

```{r}
# peluang
p_female <- 32 / 109
p_male <- 17 / 91

# odds 
o_female <- p_female/(1-p_female)
o_male <- p_male/(1-p_male)

# log of odds
log(o_female/o_male) # log dari rasio odds female mendapatkan honors dibagi dengan odd dari male mendapatkan honors
```

**Intercept**: log of odds dari student male yang mendapatkan honors (basis)

```{r}
log(o_male)
```

**Interpretasi:**

```{r}
# odds female dapat honors

```

> ...

> ...

### 1 Prediktor Numerik

Buat model untuk memprediksi `honors` berdasarkan nilai `math`:

```{r}
honors.logit3 <- glm(hon~math, honors, family="binomial")
summary(honors.logit3)
```

**Intercept**: ...

**Math**: ...

Contoh: 

`hon = -9.79394 + 0.15634 * math`

Student A memiliki nilai math 52, student B 53. Hitung masing-masing log of oddsnya, berapa selisihnya?

```{r}
# 52 angka mean, dibandingkan dengan 1 angka diatasnya
# hint: substitusi formula model saja
# log of odds
hon52 <--9.79394 + 0.15634 *52
hon53 <- -9.79394 + 0.15634 *53

hon53-hon52
```

**Interpretasi:**

```{r}
# log of odds -> odds
exp(hon53-hon52)
```

>

>

>

### Banyak Prediktor

Buat model untuk memprediksi `honors` berdasarkan  gender `female` dan nilai `math`:

```{r}
honors.logit4 <- glm(hon~math + female, honors, family="binomial")
summary(honors.logit4)

```

**Interpretasi koefisien:**

cari odds dari masing masing predictor:

```{r}
# female
exp( 0.96531)
# math
exp(0.16422)
```

`female` = 2.625601

> kemungkinan female mendapatkan honors 2.63 kali lebih mungkin dari pada pria mendapat honors **ketika nilai matematikanya sama**

`math` = 1.178474

> setiap peningkatan 1 point pada matematika mengakibatkan 1.18 kali lebih mungkin mendapatkan honors **ketika variabel lainnya konstan**

>  

**Aplikasi:**

Final formula: ...

1. Joe adalah seorang male yang nilai math-nya 60, berapa peluang dia mendapatkan honors? Apakah dia akan lulus dengan honors?

```{r}
table("female"=honors$female,"hon"=honors$hon)
```

```{r}
honors.pr <- glm(hon~female+math, honors, family="binomial")
summary(honors.pr)
y1 <-  -10.80595 + (0.16422*60)
cond <- inv.logit(y1)
ifelse(cond < 0.5, 'tidak honors', 'honors')
```

2. Wulan adalah seorang female dan nilai math-nya 80, berapa peluang dia mendapatkan honors? Apakah dia akan lulus dengan honors?

```{r}
y2 <-  -10.80595 + 0.96531 + (0.16422*80)
cond <- inv.logit(y2)

ifelse(cond < 0.5, 'tidak honors', 'honors')
```

```{r}

```

Bonus! Apa yang harus dilakukan Husain agar ia dapat lulus dengan predikat honors? ...

```{r}
husain <- logit(0.51)
x <-  (husain + 10.80595) / 0.16422
x
```

**Summary:**

1. Logistic regression menghasilkan log of odds
  - fungsi: glm(formula, data, family="binomial")

2. Untuk interpretasi model logistic regression,

- dilakukan: ...
- menggunakan fungsi: ...

Interpretasi koefisien dapat dilakukan dan berbeda untuk masing-masing kondisi: 

- tanpa prediktor : log of odds dari target variable nya
- 1 prediktor kategorik : odds rasio dari salah satu levels
- 1 prediktor numerik : odds dari setiap kenaikan 1 point
- banyak prediktor : sama seperti biasa namun asumsi prediktor yang lain konstan

Bila koefisien variable:

- positif: meningkatkan
- negatif: menurunkan

3. Untuk menentukan kelas (klasifikasi) dari hasil logistic regression, nilai log of odds diubah kebentuk probability kemudian ditentukan kelasnya berdasarkan batas tertentu (misal = 0.5).



